臺灣高等法院刑事判決
110年度上訴字第3095號
上  訴  人  
即  被  告  康博和



選任辯護人  鄭國照律師(扶助律師)
上列上訴人即被告因詐欺等案件，不服臺灣臺北地方法院110年
度易字第123號，中華民國110年8月25日第一審判決（起訴案號
：臺灣臺北地方檢察署109年度偵字第23815號、109年度偵字第2
4778號），提起上訴，本院判決如下：
    主  文
上訴駁回。
    事  實
一、康博和可預見任意將所有之金融機構帳戶資料、金融卡、密
    碼提供予他人，足供他人用為詐欺等犯罪後收受被害人匯款
    ，以遂掩飾隱匿犯罪所得財物目的之工具，竟於民國109年4
    月15日（起訴書誤載為「109年4月20日」，應予更正）前之
    某日，基於上開結果之發生亦不違反其本意之詐欺、掩飾詐
    欺取財犯罪所得去向之洗錢犯意，將其所申設之中華郵政股
    份有限公司（下稱中華郵政）帳號00000000000000號（起訴
    書誤載為「000000000000000」，應予更正）存款帳戶影本
    、金融卡、密碼交付與其有上開犯意聯絡、綽號「阿祐」（
    真實姓名年籍不詳）之成年男子使用，自己則持存款帳戶臨
    櫃提領款項之方式，共同為附表編號1及2所示之分工行為，
    經康博和以上開方式提領附表編號1及2之被害人匯款之金額
    後，旋即將前揭現金交付與綽號「阿祐」之成年男子，藉此
    掩飾、隱匿犯罪所得去向，因而製造金流之斷點。嗣因陳淑
    娟、劉百城發覺有異，報警處理，始循線查悉上情。
二、案經陳淑娟、劉百城訴由新竹縣政府警察局竹北分局報請臺
    灣臺北地方檢察署檢察官偵查起訴。
    理  由
壹、程序事項
一、按被告以外之人於審判外之言詞或書面陳述，除法律有規定
    者外，不得作為證據；被告以外之人於審判外之陳述，經當
    事人於審判程序同意作為證據，法院審酌該言詞陳述或書面
    陳述作成時之情況，認為適當者，亦得為證據；當事人、代
    理人或辯護人於法院調查證據時，知有第159 條第1 項不得
    為證據之情形，而未於言詞辯論終結前聲明異議者，視為有
    前項之同意，刑事訴訟法第159 條第1 項及第159 條之5 分
    別定有明文。本判決下列所引用被告以外之人於審判外之陳
    述，檢察官、被告及辯護人於本院審理時均同意上開證據具
    證據能力（見本院卷第124、169頁），本院審酌上開證據資
    料作成時之情況，尚無違法、不當或顯不可信之情況，認以
    之作為證據應屬適當，依刑事訴訟法第159 條之5 規定，認
    前揭證據均有證據能力。
二、本判決以下所引用之非供述證據，均與本件事實具有自然關
    聯性，且核屬書證、物證性質，依刑事訴訟法第158條之4之
    規定，堪認均具有證據能力。
貳、實體部分：
一、事實認定部分：
　　被告於本院審理時經合法傳喚而未到庭，然其於原審及本院
    準備程序時，固坦承有將其所申設之上開中華郵政帳戶影本
    、金融卡、密碼交付綽號「阿祐」之成年男子，並受「阿祐
    」指示，持其帳戶先後前往台北華江橋郵局、台北北門郵局
    臨櫃提領其帳戶內之款項各68萬7千元、100萬元等節(見原
    審卷第167頁、本院卷第125頁)，惟否認有何詐欺取財、洗
    錢犯行，辯稱：係純粹是幫助朋友，伊如果知道是犯罪行為
    ，就不會自己去領錢，伊也是受害者，關於詐騙的過程伊完
    全不知道，「阿祐」有說要做中古車買賣，人家寄錢的，伊
    將帳戶交給「阿祐」使用並沒有得到報酬，領完錢後帳戶就
    被凍結了云云。惟查：
　㈠本件被告確有提供其所申設之前開中華郵政存款帳戶影本、
    金融卡及密碼與綽號「阿祐」之成年男子，並於同年4月15
    日下午3時6分許、同年4月16日中午12時55分，依綽號「阿
    祐」之指示，持其帳戶以臨櫃提款方式，自上開帳戶提領現
    金各68萬7千元、100萬元後，交與該名綽號「阿祐」之男子
    等情，此據被告供承在卷，並有郵政存簿儲金提款單2紙、
    被告臨櫃提款之監視器（台北華江橋郵局、台北北門郵局櫃
    檯監視器）畫面翻拍照片在卷可稽（見109偵24778卷第21、
    23頁；109偵23815卷第21頁、第23頁），此部分事實，堪以
    認定。
　㈡告訴人陳淑娟確有於附表編號1所示之時間，因自稱「蔡梓強
    」之人以交往為由，向告訴人陳淑娟佯稱：因在聯交所上班
    ，身分不便、請代為投資，於109年4月20日投資獲利即可轉
    入陳淑娟帳戶云云，告訴人始於同年4月15日下午2時32分許
    ，依指示匯款31萬510元至被告前述中華郵政帳戶；告訴人
    劉百城有於上述附表編號2所載之時間，因自稱「林慧娟」
    之人佯稱：職業為軟體工程師，在防毒軟體公司上班，因發
    現「澳門威尼斯人」公司網站有漏洞，欲借款投資，投資獲
    利將給劉百城云云，致使告訴人於同年4月16日中午12時1分
    許，依指示匯款100萬元至康博和前述中華郵政帳戶等事實
    ，業據證人即告訴人陳淑娟、劉百城於警詢時指訴綦詳（見
    109偵24778卷第49至55頁，109偵23815卷第43至53頁），並
    有郵政匯款申請書、告訴人陳淑娟與自稱「蔡梓強」之人間
    LINE對話紀錄截圖、告訴人劉百城彰化銀行存摺影本、彰化
    銀行匯款回條聯、告訴人劉百城與自稱「林慧娟–軟體工程
    師」之人LINE對話截圖、被告前述中華郵政存款帳戶開戶資
    料暨交易明細附卷足佐（見109偵24778卷第57頁、第74至11
    2頁，109偵23815卷第61頁、第67頁、第105至113頁、第25
    至33頁）。是依卷附前開被告中華郵政存款帳戶交易明細可
    知，告訴人陳淑娟於109年4月15日下午2時32分許，匯款至
    被告前述中華郵政存款帳戶，被告旋即於同日下午3時6分許
    ，自其前開帳戶臨櫃提領68萬7千元；告訴人劉百城則係於
    同年4月16日中午12時1分許，電匯100萬元至被告上開帳戶
    ，被告於同日中午12時55分許，自其前開帳戶臨櫃提領100
    萬元。顯見告訴人2人所交付之款項，確係被告於上揭時間
    提領甚明。
　㈢按洗錢防制法業於105年12月28日修正公布，並於106年6月28
    日生效施行（下稱新法）。修正前該法（下稱舊法）將洗錢
    行為區分為將自己犯罪所得加以漂白之「為自己洗錢」及明
    知是非法資金，卻仍為犯罪行為人漂白黑錢之「為他人洗錢
    」兩種犯罪態樣，且依其不同之犯罪態樣，分別規定不同之
    法定刑度。惟洗錢犯罪本質在於影響合法資本市場並阻撓偵
    查，不因為自己或為他人洗錢而有差異，且洗錢之行為包含
    處置（即將犯罪所得直接予以處理）、多層化（即為使偵查
    機關難以追查金流狀況，以迂迴層轉、化整為零之多層化包
    裝方式，掩飾或隱匿特定犯罪所得）及整合（即收受、持有
    或使用他人犯罪所得，使該犯罪所得披上合法之外衣，回歸
    正常金融體系）等各階段行為，其模式不祗一端，上開為自
    己或為他人洗錢之二分法，不僅無助於洗錢之追訴，且徒增
    實務事實認定及論罪科刑之困擾。為澈底打擊洗錢犯罪，新
    法第2條乃規定：「本法所稱洗錢，指下列行為：一意圖掩
    飾或隱匿特定犯罪所得來源，或使他人逃避刑事追訴，而移
    轉或變更特定犯罪所得。二掩飾或隱匿特定犯罪所得之本質
    、來源、去向、所在、所有權、處分權或其他權益者。三收
    受、持有或使用他人之特定犯罪所得。」以求與國際規範接
    軌。是行為人如客觀上有該條第1款或第2款之洗錢行為，且
    主觀上有掩飾或隱匿特定犯罪所得之犯意，即構成新法第2
    條第1款或第2 款之洗錢行為，縱令係將自己之犯罪所得財
    物交予其他共同正犯亦同。至行為人主觀上有無洗錢之犯意
    ，則應就犯罪全部過程予以觀察、認定。經查，被告依「阿
    祐」之指示，於附表編號1、2所示時間、地點，臨櫃提領詐
    騙款項，並由「阿祐」之人持有被告之提款卡及存摺影本，
    於取得款項後交予「阿祐」等節，業據本院認定如前，則被
    告以上開迂迴層轉之方式取得犯罪所得，目的顯在藉此製造
    金流斷點，使偵查機關難以追查帳戶金流，以達掩飾本案犯
    罪所得之本質及去向，而被告上開提領款項後轉交「阿祐」
    之行為，客觀上得以切斷詐騙所得金流之去向，阻撓國家對
    詐欺犯罪所得之追查，被告知悉其提領款項、轉交款項等行
    為得以切斷詐欺金流之去向，主觀上自具有掩飾、隱匿該財
    產與犯罪之關聯性，以逃避國家追訴、處罰之犯罪意思。是
    依被告及「阿祐」之人分工之情節以觀，被告前揭提領後交
    付、再轉交「阿祐」之人，客觀上已製造該詐欺犯罪不法所
    得之金流斷點，實質上使該犯罪所得嗣後之流向不明，達成
    隱匿犯罪所得之效果，且被告主觀上既預見其擔任提領現金
    之業務，客觀上自合於洗錢防制法第2條第2款「掩飾或隱匿
    特定犯罪所得之本質、來源、去向、所在、所有權、處分權
    或其他權益者」之洗錢構成要件行為，所為係屬洗錢防制法
    第2條第1、2款所稱之洗錢行為甚明，故就附表編號1至2部
    分之洗錢事實，亦堪認定。
　㈣被告雖以前詞置辯，然查：
　1.被告對於該名綽號「阿祐」男子之真實姓名、年籍均無一知
    悉，顯見其與該名綽號「阿祐」之男子間並非經常聯繫之關
    係，是以，被告與該名自稱「阿祐」之男子既非熟識之友人
    ，又焉會於偶然相遇之情形下，輕易相信該名自稱「阿祐」
    之男子所言而輕易出借予其所有之上開帳戶？而金融帳戶係
    個人資金流通之交易工具，進出款項將影響其個人社會信用
    評價，具有強烈之屬人性及隱私性，應以本人保管使用為原
    則，一般人本於其生活經驗及認識，均足以懷疑借用者，係
    基於隱瞞身分之目的而借用，極有可能係因從事不法行為故
    需掩人耳目，且近年來詐欺集團利用人頭帳戶，施用各種詐
    騙技倆，以詐取他人金錢，並逃避政府查緝之案件屢見不鮮
    ，復廣為媒體報導且迭經政府宣傳，被告於本案行為時年滿
    47歲、教育程度為高中肄業等情，同據被告供陳明確（見10
    9偵23815卷第9頁），其為受有中等教育程度、具有相當社
    會經驗之成年人，對將金融帳戶隨意交與他人，可能供詐欺
    集團詐騙他人之犯罪工具，亦確實有所認知。從而，自被告
    積極參與如此異於常情之提供帳戶及至金融機構臨櫃提領款
    項之行為觀之，豈可能就此行為毫無疑問，抑或無從知悉將
    帳戶資料交付陌生人使用，可能為供詐欺集團使用之事情？
    其上開置辯，洵不足採。
  2.又被告於警詢、偵查時供陳：當時「阿祐」跟我說是中古車
    買賣，他有時起不來，金額大請我幫他領，我當時沒有想那
    麼多云云，然其自始就該名綽號「阿祐」所述中古車買賣之
    具體運作、何以需要人頭帳戶等事，均無從說明。衡以現今
    金融機構申辦金融存款帳戶，甚為便利，若係正當生意往來
    ，大可自行開立帳戶使用，亦可保存交易往來紀錄，何需向
    他人借用帳戶，甚且委託他人提領款項？被告主觀上應係知
    悉該名綽號「阿祐」之男子向其借用帳戶，係為規避偵查機
    關藉由金融機構提領款紀錄或臨櫃提款監視器，而追緝其真
    實身分，始向其借用帳戶資料，並由被告負責臨櫃提領現金
    無訛。被告主觀上已具詐欺取財及洗錢之不確定故意，是其
    前開置辯，自不足採信。　　
　㈤綜上各情相互酌參，被告上開辯解，核與事實不符，所辯自
    難採信，本案事證明確，被告前開犯行均堪予認定，俱應依
    法論科。　
二、論罪部分：
　　核被告所為，係犯刑法第339條第1項之詐欺取財罪及洗錢防
    制法第14條第1項之一般洗錢罪。且查：
　㈠本件被告提供其郵局帳戶資料與綽號「阿祐」之男子，並依
    「阿祐」男子之指示，於109年4月15日下午3時6分許、同年
    月16日中午12時55分許，分別前往台北華江橋郵局、台北北
    門郵局，臨櫃提領現金款項，將所提領之款項交與該名綽號
    「阿祐」之男子，業經認定如前，其雖未參與詐騙告訴人陳
    淑娟、劉百城之過程，惟其既明知帳戶內之款項係詐騙所得
    之款項，竟仍分擔臨櫃提領詐欺所得之行為，顯係基於正犯
    之意思，共同參與該詐欺犯行甚明，自應論以正犯。是被告
    就上開本件犯行，與綽號「阿祐」之男子間有犯意聯絡及行
    為分擔甚明，應就其所參與程度、分擔之行為，被告就上開
    犯行與真實姓名年籍不詳之「阿祐」間，具犯意聯絡與行為
    分擔，為共同正犯。
　㈡被告提供其名下中華郵政存款帳戶影本、金融卡及密碼之幫
    助行為，為其後持有帳戶後臨櫃提領款項之參與詐欺取財罪
    之正犯行為所吸收，亦即，依被告漸進式之幫助行為以迄成
    為本案共同正犯之行為以觀，其幫助行為業已為共同正犯之
    參與行為所吸收，故此部分之幫助行為已為共同正犯之內涵
    所包含在內，爰不另就幫助之部分予以論罪。
  ㈢被告所犯詐欺取財罪及洗錢防制法第14條第1項之罪，係本於
    其提供帳戶供告訴人2人匯款，復將告訴人因受詐騙而匯款
    之款項提領一空，並交付與綽號「阿祐」之成年男子，同時
    遂行其析分款項及隱匿去向之目的，乃係以一行為同時觸犯
    2罪名，為想像競合犯，均依刑法第55條之規定，從較重之
    洗錢防制法第14條第1項之罪。
　㈣是否論以累犯：
　1.按刑法第47條第1 項規定：受徒刑之執行完畢，或一部之執
    行而赦免後，5 年以內故意再犯有期徒刑以上之罪者，為累
    犯，加重本刑至2分之1。主要著眼於犯罪行為人前既已受自
    由刑之執行，自當知所悔改，如執行完畢未久，又再故意犯
    罪，足見其對於刑罰反應力薄弱，故必須再延長其矯正期間
    ，藉此協助其重返社會，同時亦兼顧防衛的效果。惟對於刑
    法第47條第1 項規定，若不分情節，基於累犯者有其特別惡
    性及對刑罰反應力薄弱等立法理由，一律加重最低本刑，於
    不符合刑法第59條所定要件之情形下，致生行為人所受之刑
    罰超過其所應負擔罪責之個案，其人身自由因此遭受過苛之
    侵害部分，對人民受憲法第8 條保障之人身自由所為限制，
    不符憲法罪刑相當原則，牴觸憲法第23條比例原則，業經司
    法院釋字第775 號解釋在案。為避免發生上述罪刑不相當之
    情形，法院就該個案應依本解釋意旨，裁量是否加重最低本
    刑。至如何能避免發生「罪刑不相當」之情形，自應審酌犯
    罪行為人之前、後案之犯罪類型、行為態樣是否相同或類似
    ；前案執行完畢與後案發生之時間相距長短；前案是故意或
    過失所犯；前案執行是入監執行完畢，抑或易科罰金或易服
    社會勞動而視為執行完畢；前、後案對於他人生命、身體、
    財產等法益侵害情形如何等具體個案各種因素，再兼衡後案
    犯罪之動機、目的、計畫、犯罪行為人之年齡、性格、生長
    環境、學識、經歷、反省態度等情綜合判斷，以觀其有無特
    別惡性或對刑罰反應力薄弱而決定是否依累犯規定加重最低
    本刑（最高法院108年度台非字第176號判決意旨參照）。　
　2.經查，被告於108 年間，因賭博案件，經原審以103年度訴
    字第178號判處有期徒刑6月確定，甫於108年3月28日易科罰
    金執行完畢等情，有本院被告前案紀錄表在卷可按(見本院
    卷第53頁)，其於受徒刑之執行完畢後5年以內，故意再犯本
    案有期徒刑以上之罪，固為累犯，然本院審酌被告所犯本件
    詐欺、洗錢犯行與前案賭博犯行，兩者罪質不同，保護法益
    亦不同，難認其有一再為相同類型之犯罪，而有惡性重大之
    情事，考量累犯規定所欲維護法益之重要性、防止侵害之可
    能性，以及事後矯正行為人之必要性，爰裁量不依刑法第47
    條第1項規定加重最低本刑。
　㈤被告所為如附表編號1、2所示之犯行，犯罪手法、參與程序
    雖相似，惟被害人不同，侵害之財產法益即有不同，且依被
    告所述，2次提款均係接獲綽號「阿祐」男子通知後，始前
    往郵局臨櫃辦理，其所為上開犯行，犯意各別、行為互殊，
    應予分論併罰。
　㈥被告於偵查、原審及本院審判中之供述，顯無從認其於偵查
    或本院審判中有自白參與本件犯行，自無洗錢防制法第16條
    第2項規定之適用。
　㈦公訴意旨固另記載被告涉犯刑法第30條第1項、第339條第1項
    之幫助詐欺取財罪，惟依起訴書犯罪事實欄所載，檢察官係
    認被告所犯罪為詐欺取財罪之正犯，上開罪名之記載顯係誤
    載，業經公訴檢察官於原審審理時當庭更正（見原審109審
    易2311卷第72頁，原審110易123卷第58頁）；又起訴書所犯
    法條欄固未記載被告上開犯行亦涉犯洗錢防制條法第14條第
    1項之一般洗錢罪，惟其事實欄已明確記載被告提領上開犯
    罪所得後之金流去向之犯罪事實，且經檢察官於原審當庭補
    充所犯法條，此部分事實既經檢察官起訴，且經檢察官當庭
    補充法條，並告知被告，給予被告陳述意見之機會且無礙於
    被告之防禦權，本院就此部分自得併予審究。
　㈧關於沒收部分　
　1.按犯罪所得，屬於犯罪行為人者，沒收之；前二項之沒收，
    於全部或一部不能沒收或不宜執行沒收時，追徵其價額，刑
    法第38之1 條第1 項前段、第3 項分別定有明文。次按犯罪
    所得之沒收、追繳或追徵，在剝奪犯罪行為人之實際犯罪所
    得，其重點置於所受利得之剝奪，故無利得者自不生剝奪財
    產權之問題，是二人以上共同犯罪，關於犯罪所得之沒收、
    追徵，應各按其實際利得數額負責。
　2.次按洗錢防制法於105年12月28 日修正，於106年6月28日生
    效施行，其中第18條修正為「犯第14條之罪，其所移轉、變
    更、掩飾、隱匿、收受、取得、持有、使用之財物或財產上
    利益，沒收之；犯第15條之罪，其所收受、持有、使用之財
    物或財產上利益，亦同（第1 項）。以集團性或常習性方式
    犯第14條或第15條之罪，有事實足以證明行為人所得支配之
    前項規定以外之財物或財產上利益，係取自其他違法行為所
    得者，沒收之（第2 項）。對於外國政府、機構或國際組織
    依第21條所簽訂之條約或協定或基於互惠原則，請求我國協
    助執行扣押或沒收之案件，如所涉之犯罪行為符合第3 條所
    列之罪，不以在我國偵查或審判中者為限（第3 項）。」關
    於犯罪行為人犯洗錢防制法第14條之罪，其所掩飾之財物本
    身僅為洗錢之標的，難認係供洗錢所用之物，故洗錢行為之
    標的除非屬於前置犯罪之不法所得，而得於前置犯罪中予以
    沒收者外，既非本案洗錢犯罪之工具及產物，亦非洗錢犯罪
    所得，尤非違禁物，自應依上開第18條第1 項前段規定予以
    宣告沒收。且此規定係採義務沒收主義，祇要合於前述規定
    ，法院即應為相關沒收之諭知，然該洗錢行為之標的是否限
    於行為人者始得宣告沒收，法無明文，實務上一向認為倘法
    條並未規定「不問屬於犯罪行為人與否均沒收」時，自仍以
    屬於被告所有者為限，始應予沒收。實務上詐欺集團之車手
    ，通常負責提領贓款，並暫時保管至贓款交付予上手詐欺集
    團成員，再由上手詐欺集團成員將車手所提領之贓款依一定
    比例，發放予車手作為提領贓款之報酬，而車手對於所提領
    之贓款並無何處分權限，是對交回之贓款應無處分權限(尚
    未繳回之贓款自仍有持有關係之處分權限)，倘無事實上之
    共同處分權限，自不應對車手宣告沒收。　
　3.本案被告固將其所申設之前述中華郵政帳戶影本及提款卡、
    密碼提供綽號「阿祐」之成年男子使用，並依綽號「阿祐」
    之成年男子指示，分工提領告訴人等人因受詐欺而匯入上開
    帳戶之款項，遂行上述詐欺取財、隱匿詐欺取財犯罪所得去
    向之犯行，惟依現存證據，無從認定被告實際上已獲有任何
    犯罪所得，或就告訴人遭詐騙之款項具有事實上之處分權，
    或與其他詐欺集團成員具有事實上之共同處分權限，依上開
    說明，自無宣告沒收、追徵被告之犯罪所得之餘地。至於被
    告交付「阿祐」之人其帳戶影本及提款卡、密碼，及其自己
    持有遂行本件詐欺犯行所用之帳戶，因該等帳戶等相關資料
    均已遭列為警示帳戶，而無從再利用作為詐欺取財工具，且
    價值非高，倘該帳戶、卡片申請註銷並補發，原物即已失用
    功用，顯然欠缺刑法上之重要性，故均不予宣告沒收，併此
    說明。　
三、原審以行為人之責任為基礎，審酌被告以前開方式參與詐欺
    犯行，致使犯罪風氣猖獗，不僅造成被害人陳淑娟、劉百城
    之財產受損，更破壞社會治安及金融秩序甚鉅，被告所為實
    屬不該，犯後僅坦承部分行為，各該次提款之金額均不低，
    迄今仍未與告訴人達成和解，賠償其等所受之損害，本不宜
    寬貸，惟考量被告之犯罪動機、目的、手段、參與程度暨其
    教育程度、家庭經濟等一切情狀，量處被告如附表編號1、2
    所示之刑，並就所宣告併科罰金刑部分，定其應執行刑及易
    服勞役之折算標準。至於所宣告之有期徒刑部分，因分屬得
    易服社會勞動與不得易服社會勞動之情形，爰不予合併定應
    執行刑，復以本案尚無證據證明被告曾因交付金融帳戶予他
    人而取得報酬或其他犯罪所得，核無犯罪所得應予沒收或追
    徵等節，經核原審就此部分之認事用法俱無違誤，量刑及不
    予宣告沒收或追徵價額等節，尚屬允當，被告上訴意旨猶執
    前詞否認犯行，要非可採，已如前述，其上訴為無理由，應
    予駁回。　　
四、不另為無罪諭知部分：　
　㈠檢察官於原審審理時，固另以被告上開犯行應係涉犯刑法第3
    39條之4第1項第2款之三人以上共同犯詐欺取財罪以及組織
    犯罪條例第3條第1項後段之參與組織罪部分而更正起訴法條
    等節（見原審109審易2311卷第72頁）。
　㈡然依檢察官所提出之證據，僅足認被告交付與綽號「阿祐」
    之男子之帳戶資料，確有為不詳詐欺集團成員用以詐騙如附
    表編號1、2所示之告訴人2人，且被告有依該名綽號「阿祐
    」之男子指示，臨櫃提領詐欺所得之行為等節，業據本院認
    定如前，惟卷內並無積極證據足以證明被告主觀上知悉除該
    名綽號「阿祐」之男子外，尚有其餘詐欺集團成員，且依現
    存證據，除足以證明被告與綽號「阿祐」之男子有上開詐欺
    取財、洗錢之犯意聯絡及行為分擔外，並不足以認定被告有
    與其他詐欺集團成員間有犯意聯絡及行為分擔，或受綽號「
    阿祐」男子之招攬而參與或加入該詐欺集團之犯行，惟此部
    分檢察官於原審當庭變更起訴法條，倘成立犯罪，即與本院
    前開論罪科刑部分有裁判上一罪之關係，故原審以此部分如
    成立犯罪，因與前開有罪部分有想像競合犯之裁判上一罪關
    係，未另為無罪之諭知乙節，經核亦無違誤。　　　　
五、退併辦部分
  ㈠臺灣新北地方檢署移送併辦意旨（併辦案號如附表編號3至7
    所示）略以：被告提供前述中華郵政帳戶之提款卡及密碼與
    不詳之詐欺集團成員使用，幫助該詐欺集團成員從事詐欺取
    財之犯行，嗣該詐騙集團成員於取得上開帳戶資料後，佯以
    真實姓名、年籍不詳、通訊軟體LINE暱稱「LEE」之人，向
    塗君儀佯稱：可以幫忙代購商品云云，致塗君儀陷於錯誤，
    並於109年4月16日13時11分匯款4萬元至被告前述中華郵政
    帳戶中，旋即提領一空。不法詐騙集團之成員取得上開帳戶
    資料後，旋意圖為自己不法之所有，基於詐欺取財之犯意，
    於附表編號3至7所示之時間，以附表編號3至7所示之方式，
    詐騙如附表編號3至7所示之人，致該等被害人於如附表編號
    3至7所示之時間，匯出如附表編號3至7所示之款項至被告上
    開中華郵政帳戶。因認前述移送併辦部分，被告所提供之郵
    局帳戶，與被告於本案經提起公訴案件中，所提供之帳戶相
    同，僅被害人不同，核屬一行為侵害數法益之想像競合犯關
    係，為裁判上一罪，應為本件起訴效力所及云云。
  ㈡經查，上開移送併辦部分與本案起訴犯罪事實，被害人依指
    示匯款之帳戶固均係被告所提供之郵局帳戶，惟被告本案犯
    行，顯已參與犯罪行為之實施，與上開移送併辦之幫助行為
    不同，且移送併辦之被害人為塗君儀、謝日秀、吳雅惠、溫
    玉琪、呂艾倫，與本案被害人陳淑娟、劉百城不同，客觀上
    所侵害之財產法益亦有不同，上開移送併辦之幫助詐欺犯行
    與本案犯行間，並無實質上一罪或裁判上一罪關係。準此，
    有關移送併辦之被害人部分，既未經檢察官起訴，復與本案
    被害人陳淑娟、劉百城部分，無裁判上一罪或實質上一罪關
    係，實難認前揭移送併辦部分與本案起訴部分有何實質上或
    裁判上一罪之關係，且依被告漸進式之幫助行為以迄成為本
    案共同正犯之行為以觀，其幫助行為業已為共同正犯之參與
    行為所吸收，故此部分之幫助行為已為共同正犯之內涵所包
    含在內，不再就幫助之部分予以論罪，業據本院前揭論述，
    從而，上開併辦部分自非本院所得審判，爰退由臺灣新北地
    方檢察署檢察官另為適法之處置。　
六、末查，被告經合法傳喚無正當理由不到庭，爰不待其陳述逕
    行判決。　　
據上論斷，應依刑事訴訟法第371條、第368條，判決如主文。
本案經檢察官王正皓到庭執行職務。
中　　華　　民　　國　　111 　年　　1 　　月　　20　　日
                  刑事第二十五庭審判長法　官  邱滋杉
                                      法　官  陳彥年
                                      法　官  黃翰義
以上正本證明與原本無異。
如不服本判決，應於收受送達後20日內向本院提出上訴書狀，其
未敘述上訴之理由者並得於提起上訴後20日內向本院補提理由書
（均須按他造當事人之人數附繕本）「切勿逕送上級法院」。
                                      書記官  邱鈺婷
中　　華　　民　　國　　111 　年　　1 　　月　　25　　日
附錄：本案論罪科刑法條全文
中華民國刑法第339條
（普通詐欺罪）
意圖為自己或第三人不法之所有，以詐術使人將本人或第三人之
物交付者，處5年以下有期徒刑、拘役或科或併科50萬元以下罰
金。
以前項方法得財產上不法之利益或使第三人得之者，亦同。
前二項之未遂犯罰之。
洗錢防制法第2條
本法所稱洗錢，指下列行為：
一、意圖掩飾或隱匿特定犯罪所得來源，或使他人逃避刑事追訴
    ，而移轉或變更特定犯罪所得。
二、掩飾或隱匿特定犯罪所得之本質、來源、去向、所在、所有
    權、處分權或其他權益者。
三、收受、持有或使用他人之特定犯罪所得。
洗錢防制法第14條
有第二條各款所列洗錢行為者，處7年以下有期徒刑，併科新臺
幣5百萬元以下罰金。
前項之未遂犯罰之。
前二項情形，不得科以超過其特定犯罪所定最重本刑之刑。
附表：
編號 被害人 時間 詐騙方式 匯款時間 匯款金額（新臺幣） 匯入帳戶 提領時、地及金額 原判決主文  (或併辦案號) 1 陳淑娟 109年3月間某日 被害人透過手機交友軟體SWEETRING，認識1名自稱「蔡梓強」之人，並互加彼方為通訊軟體LINE好友，該名自稱「蔡梓強」之人即以交往為由，向被害人佯稱：因在聯交所上班，身分不便、請代為投資，於109年4月20日投資獲利即可轉入被害人帳戶云云，致使被害人陷於錯誤而依其指示匯款 109年4月15日下午2時32分許 31萬510元（前往址設宜蘭市○○路0段000號之中華郵政渭水路郵局，以臨櫃現金匯款方式）  中華郵政帳號00000000000000號帳戶 被告於109年4月15日下午3時6分許，前往址設臺北市○○區○○○路0段000號之中華郵政台北華江橋郵局，以臨櫃提款方式，將31萬510元連同其餘款項，並以「中古車買賣」為由，自左列帳戶提領共計68萬7千元現金 康博和共同犯洗錢防制法第十四條第一項之一般洗錢罪，處有期徒刑伍月，併科罰金新臺幣肆萬元，罰金如易服勞役，以新臺幣壹仟元折算壹日 2 劉百城 109年3月3日 被害人透過手機交友軟體SWEETRING，認識1名自稱「林慧娟」之人，並互加彼方為通訊軟體LINE好友，該名自稱「林慧娟」之人於旋即於同年3月24日某時許向被害人佯稱：其職業為軟體工程師，在防毒軟體公司上班，因發現「澳門威尼斯人」公司網站有漏洞，欲借款投資，投資獲利將給被害人云云，致使被害人陷於錯誤而依其指示匯款 109年4月16日中午12時1分許 100萬元 （前往址設桃園市○○區○○路00號之彰化銀行中壢分行，以臨櫃轉帳匯款方式） 中華郵政帳號00000000000000號帳戶 被告於109年4月16日中午12時55分許，前往址設臺北市○○區○○○路0段000號之中華郵政台北北門郵局，以臨櫃提款方式，並以「中古車買賣」為由，自左列帳戶提領100萬元現金 康博和共同犯洗錢防制法第十四條第一項之一般洗錢罪，處有期徒刑柒月，併科罰金新臺幣陸萬元，罰金如易服勞役，以新臺幣壹仟元折算壹日 3（併辦） 塗君儀 109年3月間某日 詐騙集團成員佯以真實姓名、年籍不詳、通訊軟體LINE暱稱「LEE」之人，向被害人佯稱：可以幫忙代購商品云云，致被害人陷於錯誤 109年4月16日13時11分許 4萬元 中華郵政帳號00000000000000號帳戶 於109年4月16日前某日，在不詳地點，以不詳方式，將其所申辦中華郵政股份有限公司帳號000-000000000000000號帳戶（下稱本案郵局帳戶）之提款卡及密碼，提供予不詳之詐騙集團成員使用，幫助該詐欺集團成員從事詐欺取財之犯行。 併辦案號： 臺灣新北地方檢察署109年度偵字第32868號 4（併辦） 謝日秀 109年3月間某日 詐欺集團成員透過臉書暱稱「陳占超」，向被害人佯稱可投資虛擬貨幣獲利，致被害人因而陷於錯誤而依其指示匯款 109年4月16日13時46分許 6萬200元 中華郵政帳號00000000000000號帳戶 於109年4月初某時，在臺北市萬華區梧州街與和平西路口之某海產店，將其申設之中華郵政股份有限公司帳號000-00000000000000號帳戶之存摺、金融卡及密碼，提供予真實姓名年籍不詳綽號「阿佑」之詐騙集團成員，供其所屬詐騙集團做為提款、轉帳及匯款之用，以此方式幫助該犯罪集團向他人詐取財物。 併辦案號： 臺灣新北地方檢察署110年度偵字第35501號(含110年度偵字第10833號、109年度偵字第27076號) 5（併辦） 吳雅惠 109年3月24日 詐欺集團成員透過網路交友網體暱稱「F」（「林偉峰」），向被害人佯稱可投資獲利，致被害人因而陷於錯誤而依其指示匯款 109年4月9日 15萬元 中華郵政帳號00000000000000號帳戶 同上 同上 6（併辦） 溫玉琪 109年3月31日 詐欺集團成員透過網路交友軟體暱稱「阿文」佯裝香港博弈彩公司職員，向被害人佯稱可利用博弈公司操作香港彩金投資獲利，致被害人因而陷於錯誤而依其指示匯款 109年4月15日14時4分許 2萬元 中華郵政帳號00000000000000號帳戶 同上 同上 7（併辦） 呂艾倫 109年3月30日 詐欺集團成員透過網路交友軟體暱稱「梁嘉豪」佯裝為香港上海匯豐銀行有限公司信貸部主管，並向被害人佯稱可投資獲利，致被害人因而陷於錯誤而依其指示匯款 109年4月10日16時35分許 6萬49元 中華郵政帳號00000000000000號帳戶 同上 同上     109年4月15日16時36分許 3萬1282元 中華郵政帳號00000000000000號帳戶 同上 同上